最高法院刑事判決　　　　　　　　　 111年度台上字第3358號
上　訴　人　卓志明


上列上訴人因妨害性自主案件，不服臺灣高等法院臺中分院中華
民國111年4月25日第二審判決（111 年度侵上訴字第20號，起訴
案號：臺灣苗栗地方檢察署109 年度偵字第4325號），提起上訴
，本院判決如下：
    主  文
上訴駁回。
    理  由
一、按刑事訴訟法第377 條規定，上訴於第三審法院，非以判決
    違背法令為理由，不得為之。是提起第三審上訴，應以原判
    決違背法令為理由，係屬法定要件。如果上訴理由書狀並未
    依據卷內訴訟資料，具體指摘原判決不適用何種法則或如何
    適用不當，或所指摘原判決違法情事，顯與法律規定得為第
    三審上訴理由之違法情形，不相適合時，均應認其上訴為違
    背法律上之程式，予以駁回。
二、本件原審審理結果，認為上訴人甲○○之犯行明確，因而維
    持第一審論處上訴人犯強制性交罪刑（處有期徒刑5年6月）
    之科刑判決，駁回上訴人在第二審之上訴。從形式上觀察，
    並無判決違法情形存在。
三、刑之量定，屬為裁判之法院得依職權自由裁量之事項，如其
    量刑已以行為人之責任為基礎，並斟酌刑法第57條各款所列
    情狀，在法定刑度內，酌量科刑，無顯然失當或違反公平、
    比例及罪刑相當原則，亦無偏執一端致明顯失出失入情形，
    即不得指為違法。經查，關於對上訴人之量刑，原判決已說
    明：第一審法院以上訴人之責任為基礎，審酌上訴人前有違
    反性騷擾防治法而受刑罰之紀錄，仍未能正確理解男女互動
    之界限、並尊重他人之性自主權利，僅為滿足一己私慾，漠
    視Ａ女（姓名詳卷）之性決定權及身體控制權，對Ａ女強制
    性交，已造成Ａ女難以抹滅之心理創傷；兼衡上訴人雖坦承
    有與Ａ女性交，然始終否認強制性交犯後態度，辯稱係Ａ女
    表示願與其援交，對Ａ女之名節、清譽造成詆毀，足以造成
    Ａ女二度傷害，已逾防禦權合理行使之界限，以及犯罪之動
    機、目的、手段、迄未獲Ａ女原諒、智識程度、工作及家庭
    生活狀況等一切情狀，而量處如前述之刑，已經依刑法第57
    條規定，具體審酌，並未逾法定刑之範圍，亦與罪刑相當原
    則、比例原則、公平原則無違，因而維持第一審之判決（見
    原判決第2、3頁）。有關上訴人提起第二審上訴主張：比較
    第一審之量刑與司法院量刑資訊系統所列案情本案情節相仿
    者，可認上訴人並無特別惡性，而無加重或量處較重刑度之
    理由等語。亦詳述何以不能比附援引之理由（見原判決第 2
    至4頁）。經核原判決之前述論斷、說明，並無不合。
四、上訴人雖一改其於偵查及第一審審理時否認犯罪之態度，於
    提起第二審上訴後之上訴理由狀中表示認罪（見原審卷第23
    頁）；並於本件上訴指摘原判決就此漏未審酌，且未說明不
    予審酌之理由等語。惟查，原判決就上訴人於第二審上訴時
    認罪之態度，雖僅於斟酌有無刑法第59條之適用時有所說明
    （見原判決第2 頁）。然原判決認為第一審之量刑為適當，
    除已敘明應維持之理由外，並稱：本院審酌上情，並參酌本
    案案發後Ａ女請求上訴人刪除相關照片、影片時，上訴人仍
    對Ａ女為不適當之言詞騷擾，更不足認有再酌量減輕其刑之
    必要等語（見原判決第3 頁）。可見已就上訴人前述認罪態
    度，說明不足以影響第一審判決結果之理由，並無上訴意旨
    所指之違法情形。其餘上訴所指：原判決未詳述防禦權行使
    有其界限之依據、援交抗辯何以對Ａ女之名節、清譽造成詆
    毀等。亦僅係就屬於原審量刑裁量之適法職權行使，依憑己
    見，重為爭執，難認是合法之上訴第三審理由。
五、依上說明，本件上訴人之上訴違背法律上之程式，應予駁回
    。
據上論結，應依刑事訴訟法第395條前段，判決如主文。
中    華    民    國   111    年    9     月    15    日
                  刑事第四庭審判長法  官  林  立  華  
                                  法  官  謝  靜  恒  
                                  法  官  李  麗  珠  
                                  法  官  梁  宏  哲  
                                  法  官  林  瑞  斌  
本件正本證明與原本無異
                                  書記官
中    華    民    國   111    年    9     月    20    日